臺灣桃園地方法院刑事裁定　　　　　　 100年度聲字第3992號
聲　請　人　吳家榮
即　被　告
選任辯護人　李宏文律師
上列聲請人即被告因違反毒品危害防制條例案件，聲請撤銷羈押
暨禁止接見，本院裁定如下：
    主  文
聲請駁回。
   理  由
一、聲請意旨略以：羈押係干預人身自由最大之強制處分，僅能
    以之為保全程序之最後手段，非確定具備法定要件且認為有
    必要者，無從以羈押限制人身自由。被告涉犯製造第三級毒
    品罪部分，於偵查及審理中均已坦承，符合毒品危害防制條
    例第17條第2 項減輕其刑之規定，重保即足以確保審判及執
    行，並無羈押必要性。另被告涉犯製造第四級毒品罪部分，
    並非五年以上重罪，被告僅因貪圖小利鋌而走險，並全力配
    合偵辦，多次協同海巡署隊員至其所知悉之製毒工廠，並指
    認同案共犯。雖同案共犯阿喬、阿牛、阿勇、阿貴均未到案
    ，惟渠等已潛逃大陸地區，無法勾串。況串證及湮滅證據大
    可以偵查階段完成，無須待審理始為之，無禁見必要等語。
二、按羈押於其原因消滅時，應即撤銷羈押，將被告釋放，刑事
    訴訟法第107 條第1 項定有明文。又撤銷羈押與具保停止羈
    押尚有不同，前者依法條所示，係羈押原因消滅；而後者係
    羈押原因仍存在，但無羈押必要性，衡酌比例原則後，以具
    保方式替代羈押。而羈押原因有無，則依刑事訴訟法第101
    條第1 項各款之規定判定。釋字第665 號解釋雖明確表示涉
    犯重罪不得作為羈押考量之唯一原因，尚須佐以是否有逃亡
    或勾串證人、共犯、湮滅證據之虞，然所犯若係最輕本刑為
    五年以上有期徒刑之罪者，其可預期判決之刑度既重，該被
    告為規避刑罰之執行而妨礙追訴、審判程序進行之可能性增
    加，國家刑罰權即有難以實現之危險，自不待言。
三、經查：
  (一)被告經本院訊問後，對於參與製造第三級毒品犯行，均坦承
    在卷，復有扣案之大型過濾裝置( 主體1 個、側管5 支、馬
    達1 個) 、甲醇1 桶(13.7 公斤) 、電子磅秤1 台、大型燒
    杯6 個、瓦斯爐2 台、鐵濾網桶1 桶、鐵濾網7 個、瓦斯桶
    1 桶、大型電風扇3 台、已使用過濾紙1 組、過濾瓶接真空
    抽氣幫浦1 組、脫水機1 台、過濾漏斗2 個、封裝口機1 台
    、未使用過濾紙1 箱、空盒、盆、桶1 組、強酸1 瓶（2.05
    公斤）、含微量愷他命成分褐色液體1袋 、苯甲酸乙酯16桶
     (原裝重27.95 公斤，使用過1 桶12.2公斤) 、苯甲酸乙酯
    空桶15桶、活性碳4 箱、鹽酸21 瓶 、甲醇1 桶、乙醇4 桶
    、氨水2 桶(26.7 、26.45 公斤)、 脫水機1 台、瓦斯桶1
    桶、大型反應爐1 組、真空粹取器1 台、加熱攪拌器1 組、
    大型玻璃燒杯1 個、瓷甕1 個、電子磅秤1 台、瓦斯爐1 台
    、漏斗1 個、脫水機4 台、氨水2 桶(30.65、21.25 公斤)
    、塑膠盒12個、真空抽氣幫浦2 個、熱風扇2 台、乾燥盤11
    個、已使用過濾紙2 組、乙醇2 桶(23.9 公斤、19.8公斤)
    及愷他命( 成品共計毛重47.88 公斤，半成品共計毛重95
    .32 公斤) 等在卷可證，足認被告犯罪嫌疑重大，所犯係最
    輕本刑五年以上有期徒刑之罪，刑罰不可謂不重，而趨吉避
    凶為人之本性，被告預判將來若獲重罪，自有極大之逃亡誘
    因，是以羈押原因並未消滅。再者，被告製造第三級毒品，
    對社會治安、公共安全危害至鉅，為確保日後審理及執行程
    序順利進行，及公眾利益之維護，被告仍有繼續羈押之必要
    ，並無違反必要性原則。被告雖辯稱已於偵審程序自白犯罪
    ，可依毒品危害防制條例第18條第2 項規定減輕其刑云云，
    惟被告是否該當毒品危害防制條例第18條第2 項減輕其刑之
    適用，係本院審理時方須在量刑區塊審究者，核與羈押原因
    是否存在無涉。
  (二)關於被告涉犯製造第四級毒品罪嫌部分，被告於本院訊問時
    矢口否認，然依被告於警詢中供陳：阿勇有叫伊學做鹽酸羥
    亞胺過，但因為關鍵技術沒掌握到，所以沒有製作成功。阿
    勇曾經叫伊載溴及甲胺到桃園縣新屋鄉○○○○道路9k附近工
    廠等語；另參酌卷附通聯記錄、扣案之被告筆記本及被告於
    偵查中供陳內容，可確信被告有載運製造鹽酸羥亞胺之原料
    溴、甲胺前往新屋鄉○○○○道路9 公里處，並對鹽酸羥亞胺
    之製造日期、製成所需時間、製造所需原料、分配數量等，
    均知之甚稔，足認被告涉犯製造第四級毒品罪行，犯罪嫌疑
    重大，並非如其於本院所辯稱無參與云云。而依被告供述及
    卷附通聯記錄以觀，均提及綽號「阿喬」、「阿勇」等人，
    且被告與渠等復有多次電話聯繫，該未到案之共犯確有與被
    告為串證之可能。被告所辯稱據海巡人員告稱，「阿喬」、
    「阿勇」等人均潛逃大陸地區，惟本院遍查相關卷證並無此
    記載，本院尚難遽信。再者，既共犯「阿喬」、「阿勇」等
    人尚未到案，本院無法排除將來渠等到案接受詰問之可能，
    是以若解除羈押禁見，將無從避免勾串共犯之虞。從而，就
    被告製造第四級毒品犯行部分，有羈押原因存在，且防免串
    證並無法以具保或其他方式替代，應認有羈押必要。
四、據上論斷，被告聲請撤銷羈押及解除禁見，尚屬無據，應予
    駁回，應刑事訴訟法第220 條之規定，裁定如主文。
中    華    民    國   100    年    10    月    14    日
                  刑事第十三庭 審判長 法  官  蔡虔霖
                                      法  官  葉韋廷
                                      法  官  張宏任
如不服本裁定應於送達後5 日內向本院提出抗告狀。
以上正本證明與原本無異。
                                      書記官  陳美宜
中    華    民    國   100    年    10    月    17    日